【裁判字號】    99,訴,85
【裁判日期】    990527
【裁判案由】    營業稅
【裁判全文】
臺北高等行政法院判決
                                        99年度訴字第85號
                                     99年5月13日辯論終結
原      告  新立國際企業有限公司
代  表  人  乙○○
被      告  財政部臺北市國稅局
代  表  人  丙○○○○○○住同上
訴訟代理人  丁○
上列當事人間營業稅事件，原告不服財政部中華民國98年11月13
日台財訴字第09800503880 號訴願決定，提起行政訴訟，本院判
決如下：
    主  文
原告之訴駁回。
訴訟費用由原告負擔。
    事實及理由
一、程序事項：
    原告經合法通知，無正當理由而未於言詞辯論期日到場，核
    無行政訴訟法第218 條、民事訴訟法第386 條各款所列情形
    ，爰依被告之聲請，由其一造辯論而為判決。
二、事實概要：
    原告於民國（下同）95年1 、2 月間進貨，取具虛設行號祐
    展貿易股份有限公司（以下簡稱祐展公司）開立之統一發票
    銷售額合計新臺幣（下同）3,099,000 元，營業稅額154,95
    0 元，作為進項憑證申報扣抵銷項稅額，經被告查獲，審理
    違章成立，除核定補徵營業稅額154,950 元，並按所漏稅額
    154,950 元處3 倍罰鍰464,800 元（計至百元止）。原告不
    服，申請復查，未獲變更，經提起訴願遭駁回，遂向本院提
    起行政訴訟。
三、原告訴稱：（原告未於準備程序及言詞辯論期日到場，聲明
    及陳述依起訴狀所載）
  (1)「虛設行號」是稽徵機關認定營業稅違章的統稱，既不明確
    又無可資審查的概念。開立發票人（祐展公司）構成「虛設
    行號」與否，自不得作為取得發票人（原告）有虛報進項稅
    額的基礎，另「虛設行號」有無報繳稅款，非原告所能掌握
    ，自無關於違章漏稅的構成，合先陳明。
  (2)被告認為原告所提示之存褶係原負責人馮俊彥之存褶，查該
    存褶係供公司使用之存褶因未變更名稱才造成被告之誤解，
    此事件已進入訴訟階段，原告豈會提示不利於己（原負責人
    之存褶）之文件。
  (3)原告取得祐展公司的進項發票，原告已提供進貨之相關證據
    文件，被告以祐展公司涉案期間進項異常比例高達91％而臆
    測不可能有進貨事實（連其餘9 ％也不承認），如前述祐展
    公司的違章事實與原告並無絕對必然的關聯，故很難令人折
    服。又，原告所提供之簽收證明等文件，被告又以不合常情
    不予承認，原告與祐展公司均係中小企業，由中小企業老闆
    親自收送貨及收款乃是常態，亦是一般中小企業的經營法則
    ，且被告又不能證明簽收文件是偽造或不實，僅主觀臆測判
    斷「不合常情」而駁回，實難令人信服。
  (4)營業稅第51條立法意旨，在於逃漏稅才處罰，被告取得祐展
    公司開立的進項憑證法扣抵稅額，而同期間（95年1-2 月）
    祐展公司也依法申報營業稅並完稅，訴願決定書亦承認祐展
    公司確有繳稅。依被告之邏輯，祐展公司是虛設行號不可能
    繳稅，但祐展公司確已完稅，因此，如原告沒付錢，祐展公
    司怎可能繳稅？另參照簽收單足以證明原告有給付進貨款項
    之事實。因此就政府稅收而言，並沒有短收。又，財政部95
    年5 月23日台財稅字第09504535500 號令明釋「該涉嫌虛設
    行號已依規定按期申報進、銷項資料，並按其應納稅額繳納
    者，應免予補稅處罰」及「不得逕按本部83年7 月9 日台財
    稅第831601371 號函辦理」，在在說明系爭之營業稅，如進
    、銷雙方當期均已依法申報並繳納者，並未發生逃漏稅，政
    府亦未短徵營業稅，應免予補稅處罰。
  (5)被告認為原告所提示之簽收文件及支付貨款之單據無足採，
    經查原告所提示之簽收單據及付款單據，均係祐展公司負責
    人蔡政昌親自簽收之單據，被告未能證明其係偽造或不實，
    何以認為無足採？被告亦未能對原告所提示有利於原告之證
    據進行查核，僅憑「表面證據」或經驗即推定或臆測原告有
    漏稅，實難令人信服。
  (6)被告陳稱「新澳魅力購國際股份有限公司（以下簡稱新澳公
    司）95年間進貨全數來自原告，顯示新澳公司與原告有發票
    循環開立情形」，如被告所言係循環開立，就政府稅收而言
    ，並未少征稅款，從而就無漏稅且無虛報進項稅額，更何況
    祐展公司、原告以及新澳公司於95年1 、2 月間均已依法申
    報並繳納營業稅。
  (7)被告按所漏稅額154,950 元處3 倍罰鍰464,800 元，除有違
    比例原則外，更與財政部95年8 月2 日台財稅字第09504540
    700 號函從新從輕之處罰原則相違，依該函釋：有關納稅義
    務人違反稅捐稽徵法或稅法，於行為後，稅捐稽徵法或稅法
    發生變更，涉及從新從輕原則部分，優先適用稅捐稽徵法第
    48條之3 之規定。故而應依97年1 月24日台財稅字第097045
    06930 號函「修正稅務違章案件裁罰金額或倍數參考表」之
    規定撤銷訴願決定及原處分。
  (8)綜上，原告主張被告以其取具虛設行號祐展公司開立之統一
    發票，作為進項憑證申報扣抵銷項稅額，而核定補徵營業稅
    額154,950 元，並處罰鍰464,800 元等情，實有違誤。因而
    聲明：「訴願決定及原處分均撤銷，訴訟費用由被告負擔」
    。
四、被告抗辯：
  (1)本稅部分：
    按「營業人左列進項稅額，不得扣抵銷項稅額：一、購進
      之貨物或勞務未依規定取得並保存第33條所列之憑證者。
      」、「本法第51條第5 款所定虛報進項稅額，包括依本法
      規定不得扣抵之進項稅額、無進貨事實及偽造憑證之進項
      稅額而申報退抵稅額者。」為加值型及非加值型營業稅法
      第19條第1 項第1 款及同法施行細則第52條第1 項所明定
      。次按「……二、營業人以不實進項稅額憑證申報扣抵銷
      項稅額之案件，如經查明有進貨事實者，應依營業稅法第
      19條第1 項第1 款、第51條第5 款及稅捐稽徵法第44條規
      定補稅及擇一從重處罰；……三、本部83年7 月9 日台財
      稅第831601371 號函、84年3 月24日台財稅第841614038
      號函、84年5 月23日台財稅第841624947 號函及95年5 月
      23日台財稅字第09504535500 號令，自即日起廢止。」為
      財政部98年12月7 日台財稅字第09804577370 號令所明釋
      。
    次按民法第345 條第1 項規定，稱買賣者，謂當事人約定
      ，一方移轉財產權於他方，他方支付價金之契約。原告是
      否與祐展公司確有「買賣」保健品及化妝品之交易事實，
      即須從前述「一方移轉財產權於他方」（即物流面）及「
      他方支付價金」（即金流面）予以瞭解。經查：
      1.「物流面」部分：
        A.查蔡政昌係祐展公司登記之負責人，其於93年5 月至
          95年6 月間，基於幫助他人逃漏稅捐之概括犯意，明
          知該公司無銷貨事實，竟虛開不實統一發票，銷售額
          計498,507,889 元，交付禾福科技工程股份有限公司
          等營業人充當進貨憑證使用，涉嫌幫助他人逃漏營業
          稅額，嚴重侵害國家稅捐之稽徵，影響稅收至鉅，經
          移送臺灣臺北地方法院檢察署偵辦在案，有被告96年
          8 月24日財北國稅審三字第0960246114號刑事案件移
          送書、祐展公司涉嫌虛設行號分析表及專案申請調檔
          統一發票查核清單可稽。次查祐展公司於虛設行號涉
          案期間進項來源異常比例達91﹪，於案關95年度均無
          給付薪資、租金，與虛設行號無進銷貨、未僱用人員
          及無租賃營業場所等特徵吻合，足證祐展公司為虛設
          行號甚明，原告自無可能與其交易，從而原告不可能
          與祐展公司有交易之實至為灼然。
        B.次查原告於95年1 月至2 月間取具祐展公司之進貨品
          項為保健品及化妝品等，就祐展公司95年1 月至2 月
          間之進項來源分析，排除異常及非相關進項來源廠商
          後，其可能之進項來源廠商僅有新澳公司，且查新澳
          公司負責人馮俊彥係原告前負責人，而新澳公司95年
          間進貨全數來自原告，顯示新澳公司與原告有發票循
          環開立情形，故本件應為無交易事實。
        C.又由原告於被告調查時出具之說明書觀之，祐展公司
          交付系爭貨物時，原告應就貨物品名、數量與送貨單
          核對無誤後簽收，方符交易常情。惟原告提示之進貨
          送貨單，簽收部分除蓋原告統一發票專用章外，卻同
          時出現祐展公司負責人蔡政昌簽名，依一般經驗法則
          判斷，實不符合交易常情。
        D.「按稅捐稽徵機關並未直接參與當事人間之私經濟活
          動，其能掌握之資料自不若當事人，是稅捐稽徵機關
          如已提出相當事證，客觀上已足能證明當事人之經濟
          活動，如當事人予以否認，即應就其主張之事實負舉
          證責任，以貫徹公平合法課稅之目的。……；至於進
          項稅額在計算營業人實際應納稅額時係列為計算之減
          項，屬於權利發生後之消滅事由，故有關進項稅額存
          在之事實，應由主張扣抵之納稅義務人負擔證明責任
          。……經查行為時營業稅法第51條第5 款所定『虛報
          進項稅額者』，係指行為人以不實之進貨憑證作為進
          項稅額，向稅捐稽徵機關申報，無論出於故意或過失
          而取得不實進貨憑證，均應負本條違章受罰之責任，
          不以出於故意為限。」參最高行政法院98年度判字第
          256 號判決。依一般商業習慣，與交易對象首次交易
          時，應作交易前之調查及徵信工作，以了解該交易對
          象是否有能力提供所需產品。查原告與祐展公司在案
          關期間前無任何交易紀錄，其未盡應盡之調查義務，
          僅以不知祐展公司是否為「虛設行號」及是否申報繳
          稅為由，意圖為取得非交易對象發票卸責，且仍執缺
          乏證據力之送貨單，證明與祐展公司有交付貨物事實
          ，而無視其應負擔之舉證責任，所訴自不可採。
      2.「金流面」部分：
        A.原告主張系爭貨款以現金支付，有現金領取簽收單及
          存摺可資核對，惟查該存摺為原告前負責人馮俊彥之
          帳戶（94年4 月變更負責人為乙○○），而與簽收單
          日期相符之存摺支出紀錄，經查調銀行對帳單及對方
          科目，大部分係繳納稅款或境外匯款，其餘支出加總
          金額顯不足支應案關貨款，無從證明原告確已支付系
          爭貨款及進項稅額，所訴不足採信。
        B.又原告稱前開馮俊彥之銀行帳戶確係供原告使用乙節
          ，經查原告提示之銀行存摺（台北富邦商業銀行建成
          分行，帳號000000000000），於被告另案調查新澳公
          司取得虛設行號祐展公司開立之發票案時，新澳公司
          亦以此帳戶之支出紀錄，佐證支付貨款事實，故前揭
          帳戶非原告所單獨使用，如何證明該帳戶之提領紀錄
          為本件之支付貨款來源，況原告未提示帳載資料憑以
          勾稽支付貨款資金來源，益無從證明原告確實與祐展
          公司有交易事實並支付系爭貨款。
      3.綜上，無論「物流面」及「金流面」均顯示系爭送貨單
        、現金領取簽收單、銀行存摺影本及發票無從證明原告
        確實與祐展公司有交易事實，原告所訴均不足採。
    祐展公司虛設行號涉案期間無銷貨事實，意圖以虛偽不實
      之進項憑證，掩飾其開立無交易事實之銷貨發票，供與其
      他營業人作為進項憑證申報扣抵，涉嫌虛進虛銷逃漏稅捐
      及幫助他人逃漏稅，其雖有申報營業稅，惟僅繳交少量稅
      款或申報留抵稅額，難謂其已繳交應納之營業稅。參依改
      制前行政法院87年7 月份第1 次庭長評事聯席會議決議略
      以：「……營業人雖有進貨事實，惟不依規定取得交易對
      象開立之進項憑證，而取得非交易對象開立之進項憑證，
      申報扣抵銷項稅額時，該項已申報扣抵之銷項營業稅額顯
      未依法繳納，仍應依營業稅法第19條第1項 第1 款規定，
      就其取得不得扣抵憑證扣抵銷項稅額部分，追補該項不得
      扣抵之銷項稅款。又我國現行加值型營業稅係就各個銷售
      階段之加值額分別予以課稅之多階段銷售稅，各銷售階段
      之營業人皆為營業稅之納稅義務人。故該非交易對象之人
      是否已按其開立發票之金額報繳營業稅額，並不影響本件
      營業人補繳營業稅之義務。」本件被告以原告雖有進貨事
      實，惟未取得真正交易對象所開立之合法憑證，卻以非實
      際交易對象所開立之統一發票充作進項憑證，申報扣抵銷
      項稅額，核有取得不得扣抵憑證並以該進項稅額扣抵銷項
      稅額情事，洵堪認定，被告核定追繳所扣抵之稅額，並無
      不合。
    綜上，本件經審酌原告確無向祐展公司進貨，其取得不得
      扣抵進項憑證申報扣抵銷項稅額，已構成虛報進項稅額，
      被告核定補徵營業稅額154,950 元並無不合，原告仍執前
      詞，應不足採。
  (2)罰鍰部分：
    按「納稅義務人，有左列情形之一者，除追繳稅款外，按
      所漏稅額處1 倍至10倍罰鍰，並得停止其營業：……五、
      虛報進項稅額者。」為加值型及非加值型營業稅法第51條
      第5 款所明定。次按「違反行政法上義務之行為非出於故
      意或過失者，不予處罰。法人、……違反行政法上義務者
      ，其代表人……或從業人員之故意、過失，推定為該等組
      織之故意、過失。」、「不得因不知法規而免除行政處罰
      責任。……」為行政罰法第7 條及第8 條前段所明定。
    本件原告取具虛設行號祐展公司開立之統一發票7 紙，作
      為進項憑證申報扣抵銷項稅額，虛報進項稅額154,950 元
      ，違章事證明確已如前述，被告於裁罰處分前及復查決定
      前均已發函輔導，原告未繳清本稅、未承認違章事實及未
      承諾繳清罰鍰，依財政部96年1 月31日函准備查之「財政
      部各地區國稅局辦理營業人取得不實進項憑證扣抵稅額及
      虛列成本費用查處原則」及財政部97年1 月24日台財稅字
      第09704506930 號令頒修正「稅務違章案件裁罰金額或倍
      數參考表」規定，原核定按所漏稅額154,950 元處3 倍罰
      鍰464,800 元（計至百元）並無違誤。且查：
      1.「按稅捐稽徵機關並未直接參與當事人間之私經濟活動
        ，其能掌握之資料自不若當事人，是稅捐稽徵機關如已
        提出相當事證，客觀上已足能證明當事人之經濟活動，
        如當事人予以否認，即應就其主張之事實負舉證責任，
        以貫徹公平合法課稅之目的。」最高行政法院98年度判
        字第256 號判決可資參考。稽徵機關如已提出相當事證
        ，客觀上已足能證明當事人之經濟活動，如當事人予以
        否認，即應就其主張之事實負舉證責任，及承擔其不利
        益。
      2.原告一再表示有相關交易憑證可稽，意圖為無故意過失
        卸責，然上開送貨單及現金領取簽收單等係屬私文書，
        其形式及實質內容之真正，依行政訴訟法第176 條準用
        民事訴訟法第357 條規定「私文書應由舉證人證其真正
        。但他造於其真正無爭執者，不在此限。」自應由主張
        確與祐展公司交易之原告負舉證責任。再者，原告對交
        易實情如與新澳公司發票循環開立及與新澳公司共用銀
        行帳戶等，均未說明及提示佐證資料，竟以虛偽外觀交
        易憑證，作為掩飾不法之假象，如何脫免無故意過失之
        責。又原告既係營業人，應知悉營業行為應取具實際交
        易對象憑證之規定，其猶持非實際交易對象之祐展公司
        開立之統一發票作為進項憑證，申報扣抵銷項稅額，自
        有違章之故意；縱無故意，亦有應注意能注意交易對象
        及憑證上銷貨營業人之同一性及真實性，竟未注意而收
        取非實際交易對象之虛設行號之統一發票，進而執之以
        進項稅額扣抵銷項稅額之過失，自應受罰，主張洵無足
        採。
      3.本件祐展公司於案關期間，無論從進項分析、給付各類
        所得分析，均符合虛設行號之態樣，原告不可能與其交
        易已如前述。又系爭貨款係以現金支付，惟銀行帳戶支
        出加總金額不足支應案關貨款及帳戶共用情形，益無法
        證明原告確向祐展公司進貨及支付貨款，原告自無繳納
        該項進項稅額，其逃漏營業稅之違章事實已甚為明確，
        自無免予補稅處罰規定之適用。本件原處分按所漏稅額
        154,950 元處3 倍罰鍰464,800 元，核與前開法條及財
        政部函釋規定，均無違誤。
      4.按「該參考表（即「稅務違章案件裁罰金額或倍數參考
        表」）之性質僅為協助下級機關行使裁量權而訂頒之裁
        量基準，並非稅捐稽徵法第1 條之1 所稱『解釋函令』
        ，故本件無適用該條餘地，又該參考表並非法律，亦難
        認有適用稅捐稽徵法第48條之3 所定從新從輕原則暨加
        值型及非加值型營業稅法第53條之1 前段從新原則可言
        ……」最高行政法院98年度判字第1325號判決可資參考
        ，故本件尚無適用財政部98年12月7 日台財稅字第
        09704506930 號令頒修正「稅務違章案件裁罰金額或倍
        數參考表」規定之餘地，併予敘明。
  (3)綜上，被告主張其以原告取具虛設行號祐展公司開立之統一
    發票，作為進項憑證申報扣抵銷項稅額，而核定補徵營業稅
    額154,950 元，並處罰鍰464,800 元等情並無違誤，而聲明
    ：「原告之訴駁回，訴訟費用由原告負擔」。
五、得心證之理由：
  (1)本件爭執在於：
    原告95年1 、2 月間進貨，取具虛設行號祐展公司開立之
      發票作為進項憑證申報扣抵銷項稅額，經被告查獲除核定
      補徵營業稅，並按所漏稅額處3 倍罰鍰。
    而原告爭執於：
      1.被告以祐展公司涉案期間進項異常比例高達91% 而臆測
        不可能有進貨事實，連其餘9%也不承認，自屬不妥。因
        原告付錢而祐展公司完稅，參照簽收單足以證明原告有
        給付進貨之事實，本案自應應免予補稅處罰。
      2.原告所提示之存褶係原負責人馮俊彥之存褶，因未變更
        名稱才造成被告之誤解。被告認為原告所提示之簽收文
        件及支付單據無足採，但又未能證明其係偽造或不實，
        何以認為無足採？
      3.被告稱新澳公司95年間進貨全數來自原告，顯示新澳公
        司與原告有循環開立發票，政府稅收並減少，更何況祐
        展公司、原告以及新澳公司於95年1 、2 月間均已依法
        申報並繳納營業稅。
      4.被告按所漏稅額處3 倍罰鍰，除有違比例原則外，更與
        財政部95年8 月2 日台財稅字第09504540700 號函從新
        從輕之處罰原則相違。
  (2)經查：
    本件原告於95年1 、2 月間進貨所取具統一發票7 紙之開
      立對象祐展公司（參原處分卷p-55），而祐展公司93年5
      月至95年6 月間無進銷貨事實，卻虛開不實統一發票幫助
      他人逃漏稅，涉案期間進項來源異常比例高達91% ，有被
      告刑事案件移送書（參原處分卷p-50）、專案申請調檔統
      一發票查核清單及涉嫌虛設行號進銷情形分析表可稽。但
      祐展公司95年1 月至95年6 月異常進項之比例卻是100%（
      參原處分卷p-58），其中甚至有取自新澳公司之進項（負
      責人為馮俊彥，亦為原告之前任負責人）；因此，原告主
      張連其餘9%也不承認而不妥者，自無足採。又祐展公司於
      95年度均無給付薪資、租金，與虛設行號無進銷貨、未僱
      用人員及無租賃營業場所等特徵吻合，足證祐展公司為虛
      設行號甚明，原告自無可能與其交易。
    就物流情形而言，原告於95年1 月至2 月間取具祐展公司
      之進貨品項為保健品及化妝品等，就祐展公司95年1 月至
      2 月間之進項來源分析，排除非相關類進項來源廠商後，
      其可能之進項來源廠商僅有新澳公司，且新澳公司之負責
      人馮俊彥與原告前負責人相同，新澳公司95年間進貨亦全
      數來自原告（參見原處分卷p114），顯示新澳公司與原告
      有發票循環開立情形（原告進項來源群組開立發票架構表
      ，參見原處分卷p117），足見空有發票之運轉而無實際交
      易。況金流部分，依原告提示之現金領取簽收單及存摺核
      對，該存摺為原告前負責人馮俊彥君之帳戶（94年4 月變
      更負責人為乙○○君），而與簽收單日期相符之存摺支出
      紀錄，經查調銀行對帳單及對方科目，大部分係繳納稅款
      或境外匯款，其餘支出加總金額顯不足支應案關貨款，無
      從證明原告確已支付系爭貨款及進項稅額；顯見原告所陳
      明之現金簽收，僅屬文書上之敘述，而無任何資金流向可
      資證明。原告稱簽收文件及支付單據，被告但又未能證明
      其係偽造或不實，何以認為無足採？然被告已經詳述，原
      告無法自祐展公司進貨，而原告與祐展公司、新澳公司之
      間又有發票循環開立情形，被告又無法提出實際交貨之其
      他資料供參，自無可憑；而資金部分，僅空有簽收，卻無
      任何資金流向之憑証，可供勾稽，兩個月內交易300 多萬
      元（參見原處分卷p116），相關銀行帳戶內卻無任何資金
      流動可供查考，原告所稱當無可信。
    祐展公司虛設行號涉案期間無銷貨事實，意圖以虛偽不實
      之進項憑證，掩飾其開立無交易事實之銷貨發票，供與其
      他營業人作為進項憑證申報扣抵，涉嫌虛進虛銷逃漏稅捐
      及幫助他人逃漏稅，其雖有申報營業稅，惟僅繳交少量稅
      款或申報留抵稅額，難謂其已繳交應納之營業稅。
  (3)罰鍰部分，原告於95年1 、2 月間進貨，卻取具虛設行號祐
    展公司開立之統一發票7 紙，作為進項憑證申報扣抵銷項稅
    額，虛報進項稅額154,950 元，經查屬實，被告乃按所漏稅
    額154,950 元處3 倍罰鍰464,800 元，應屬有據。且被告於
    裁罰處分前及復查決定已分別發輔導函，惟原告均未繳納稅
    款、未承認違章事實及未承諾繳清罰鍰，被告遂依財政部96
    年1 月31日函准備查之「財政部各地區國稅局辦理營業人取
    得不實進項憑證扣抵稅額及虛列成本費用查處原則」及修正
    稅務違章案件裁罰金額或倍數參考表規定，本諸職權並審酌
    違章情節，按所漏稅額處3 倍罰鍰，自無違比例原則，亦此
    敘明。
六、綜上所述，被告所為原處分含復查決定，並無不法，訴願決
    定予以維持，亦無不合。原告徒執前詞，訴請撤銷訴願決定
    、原處分（依原告之真意，應含復查決定），為無理由，應
    予駁回。又本案事證已臻明確，兩造其餘攻擊防禦方法均與
    本件判決結果不生影響，故不逐一論述，併此敘明。
七、據上論結，本件原告之訴為無理由，依行政訴訟法第98條第
    1 項前段、第218 條、民事訴訟法第385 條第1 項，判決如
    主文。
中    華    民    國    99    年    5    月     27    日
            臺北高等行政法院第七庭
                審判長法  官  吳慧娟
                      法  官  畢乃俊
                      法  官  陳心弘
上為正本係照原本作成。
如不服本判決，應於送達後20日內向本院提出上訴狀並表明上訴
理由，如於本判決宣示後送達前提起上訴者，應於判決送達後20
日內補提上訴理由書（須按他造人數附繕本）。
中    華    民    國    99    年     5    月   27     日
                      書記官  鄭聚恩

司法院資訊處製作；財團法人民間司法改革基金會備份。
